臺灣高雄地方法院刑事判決　　　　　　100年度審易字第591號
公　訴　人　臺灣高雄地方法院檢察署檢察官
被　　　告　黃瀚弘
上列被告因竊盜案件，經檢察官提起公訴（100年度偵字第10270
號），被告於準備程序中就被訴事實為有罪之陳述，經本院告知
簡式審判程序之旨，並聽取被告與公訴人之意見後，本院裁定進
行簡式審判程序，判決如下：
    主  文
黃瀚弘犯如附表所示之罪共玖罪，各處如附表所示之刑。應執行
有期徒刑肆年。並於刑之執行前，令入勞動場所強制工作年。
    事實及理由
一、犯罪事實：
    黃瀚弘意圖為自己不法之所有及竊盜之犯意，分別於附表編
    號1 至9 所示之時間、地點，以附表所示之方式，竊取如附
    表所示蔡黃惠等人所有如附表所示之財物得逞。嗣為警依據
    附表編號6 所示被害人蔡家成提供被竊手機之序號後，循線
    追查，及員警在附表編號9 所示黃淑貞住處採得指紋3 枚，
    經送內政部警政署指紋比對鑑定後，因而循線查獲黃瀚弘所
    涉附表編號6 、9 所示犯行；黃瀚弘在接受員警詢問時，於
    職司犯罪偵查權限之員警尚未發覺其涉犯附表編號1 至5 、
    7 、8 所示行為前，自白其犯行並願接受裁判，而知悉上情
    。
二、證據名稱：
    上開犯罪事實，有下列證據可資證明：
  (一)證人即被害人蔡黃惠、廖春琴、洪祿桂、黃敏龍、蔡易達、
    黃宏琳、張秋敏、蔡家成、許月卿、楊朝盛、趙汝晨、林政
    賢、林瑞堂、黃淑貞於警詢中之指述。
  (二)刑事案件證物採驗紀錄表1 件、內政部警政署刑事警察局99
    年1 月5日刑紋字第0990000998號鑑驗書1件、贓物認領保管
    單6 紙、高雄市府警察局新興分局扣押筆錄暨扣押物品目錄
    表、竊案現場圖、監視器翻拍畫面。
  (三)被告之自白。
三、應適用之法條與科刑：
  (一)被告行為後，刑法第321 條已於100 年1 月10日修正，並於
    100 年1 月28日公布生效，新修正刑法第321 條除就原條文
    第1 項第1 款刪除「夜間」之構成要件外，原法定刑「6 月
    以上、5 年以下有期徒刑」，修正後提高為「6 月以上、5
    年以下有期徒刑，得併科新臺幣10萬元以下罰金」，是比較
    修正前、後之法條規定，新法並非有利於被告，自應適用本
    件被告行為時即修正前之規定加以處罰。
  (二)按所謂有人居住之建築物，不以行竊時有人居住其內為必要
    ，其居住人宿於樓上，或大樓管理員居住另室，而乘隙侵入
    其他房間行竊者，均不失為侵入有人居住之建築物行竊（69
    年臺上字第3945號判例參照）；又修正前刑法第321 條第1
    項第1 款所稱「夜間」，係指日出前、日沒後（29年滬上字
    第63號判例可參）。次按刑法第321 條第1 項第2 款規定將
    「門扇」、「牆垣」、「其他安全設備」並列，則所謂「門
    扇」應專指門戶，即分隔住宅或建築物內外之出入口大門而
    言。而所謂「其他安全設備」，指門扇、牆垣以外，依社會
    通常觀念足認為防盜之一切設備者，即屬相當，如門鎖、窗
    戶、鐵鋁窗或通往陽臺之門即屬之。復按刑法第321 條第1
    項第2 款之「毀越」，係指毀損或踰越而言，若被告使用一
    般正常之方法入內行竊，既未毀壞，又非踰越，顯與「毀越
    」之情形不符，最高法院60年臺上50號判例意旨足資參照。
    再按推窗伸手入室，竊取衣物，雖其身體未侵入住宅，尚難
    論以於夜間侵入住宅竊盜罪名，但其竊盜之手段，既已越進
    窗門，安使他人窗門全之設備失其防閑之效用，自應構成刑
    法第321 條第1 項第2 款之罪，亦有最高法院41年臺非字第
    38號判決可參。末按犯竊盜罪兼具數款加重情形時，因竊盜
    行為只有一個，仍只成立一罪，不能認為法律競合或犯罪競
    合，但判決主文應將各種加重情形順序揭明，理由並應引用
    各款，裨相適應，最高法院69年臺上字第3945號判例意旨可
    資參照。
  (三)查本件被告所侵入附表編號1 、4 、5 所示之地點，均係被
    害人之住宅，而附表編號2 、3 所示之地點，雖1 樓係作為
    店面使用，惟被害人等均居住在該處樓上等情，有各該被害
    人於警詢之指述可稽，是被告於附表編號1 至編號5 所示犯
    罪時間之夜間，侵入附表所示各該被害人之住宅，自屬修正
    前刑法第321 條第1 項第1 款所示夜間侵入住宅竊盜之情形
    ；至附表編號8 之行為雖亦為夜間，惟被告僅徒手打開未上
    鎖之窗戶，伸手入內、身體並未進入犯罪地點，核與「侵入
    」之要件有別。而被告以附表編號1 、2 、4 、5 、7 、8
    所示之方式入內行竊，均既已越進窗門（其中附表編號2 、
    4 、5 、7 所示行為，被告並有毀壞各該安全設備之情形）
    ，使他人之窗戶喪失防閑之效用，且已偏離一般常人依經驗
    法則登堂入室所採取之行為模式，自應該當刑法第321 條第
    1 項第2 款所稱之「踰越安全設備」或「毀越安全設備」之
    情形（分別詳如附表編號1 、2 、4 、5 、7 、8 所示）。
  (四)是核被告附表編號1 所為，係犯修正前刑法第321 條第1 項
    2 款、第1 款之踰越安全設備、夜間侵入住宅竊盜罪，公訴
    意旨就此部分之行為，漏列修正前刑法第321 條第1 項第2
    款之踰越安全設備加重事由，尚有未洽；附表編號2 、4 、
    5 均係犯同條項第321 條第1 項2 款、第1 款之毀越安全設
    備、夜間侵入住宅竊盜罪；附表編號3 所為，係犯同條項第
    1 款夜間侵入住宅竊盜罪，檢察官起訴意旨認此部分係犯刑
    法第320 條第1 項之普通竊盜罪，容有誤會，惟因被告意圖
    為自己不法之所有，而竊取他人財物，此一基本社會事實同
    一，自應由本院予以審理，並變更原起訴之法條；至附表編
    號7 、8 所為，分別係該當同條項第2 款之毀越安全設備竊
    盜罪、踰越安全設備竊盜罪；附表編號6 、9 所為，均係犯
    刑法第320 條第1 項之竊盜罪。被告所為上開9 次竊盜犯行
    ，犯意個別、行為互殊，應予分論併罰。又被告所為之附表
    編號1 至5 、編號7 、8 所示7 次犯行，係因員警依據附表
    編號6 所示被害人蔡家成提供被竊手機之序號後循線追查，
    及員警在附表編號9 所示黃淑貞住處採得指紋3 枚，經送內
    政部警政署指紋比對鑑定後，因而循線查獲後，被告於員警
    尚未能知悉上開7 次犯行之犯罪嫌疑人為何人前，經被告主
    動告知各該7 次犯行，因而查獲等情，有被告之警詢筆錄、
    本院100 年3 月22日公務電話紀錄、被害人蔡家成之警詢筆
    錄、上開刑事案件證物採驗紀錄表1 件、內政部警政署刑事
    警察局鑑驗書1 件等在卷可稽；是足認本件並無其他客觀事
    證，足以使員警可合理懷疑或得知被告所涉上開附表編號1
    至5 、編號7 、8 所示7 次竊盜犯行，即主動自白，向員警
    自首而接受裁判，自得就該7 次犯行，均依刑法第62條前段
    減輕其刑。
四、科刑：
  (一)爰審酌被告正值青壯之年，卻不思循正途賺取所需，反以如
    犯罪事實欄所載之手段竊取他人財物，其犯罪之動機、目的
    實屬可議，且被告前有贓物、侵占及多次竊盜之前科（未構
    成累犯），素行非佳，有其被告院內裁判案件紀錄表及臺灣
    高等法院被告前案紀錄表在卷足參。惟念其犯後坦承犯行，
    態度尚稱良好，而被害人等所受之損害非鉅，就附表編號5
    、6 、9 之部分財物，並已發還被害人黃宏琳、張秋敏、蔡
    家成、林政賢、林瑞堂、黃淑貞等6 人等情，亦有各該贓物
    認領保管單在卷足憑，足認損害已經減輕，並綜合考量被告
    係國中畢業、無業、家境勉持（見警詢筆錄教育程度欄、職
    業欄及家庭經濟狀況欄之記載），智識程度非高、生活狀況
    非佳，至今亦未補償被害人等所受之損失，與上開犯罪情節
    等一切情狀，分別量處如主文所示之刑。
  (二)末查被告本件行為時甫年滿20歲，年紀甚輕，本應虛心習得
    一技之長，並積極投入職場，憑己力以獲取所需，然其前於
    98年間之4 月26日、5 月13日、5 月30日、6 月7 日、6 月
    13日、6 月23日、6 月26日、6 月27日、8 月20日、9 月30
    日、10月24日、10月29日分別犯下12次竊盜犯行，經本院判
    決有罪確定在案，並另犯侵占遺失物、違反電信法、收受贓
    物等罪名確定，有前揭臺灣高等法院被告前案紀錄表、本院
    98年度審簡字第4005號、98年度審訴字第3886號、98 年 度
    審簡字第3688號、99年度易字第637 號、98年度審簡字第47
    93號、99年度訴字第314 號、99年度審易字第1841號等案之
    判決各1 份在卷可按，加之本件於同年9 月1 日起至11月28
    日止之9 次竊盜犯行，足見其犯案累累，素行不良，並於短
    短數月內犯下高達20次之竊盜案件，其次數甚多且密集，一
    再竊取他人財物，足見其有圖不勞而獲之惡習且欠缺正確工
    作觀念，而有犯罪之習慣，嚴重影響社會治安甚明，若僅賴
    徒刑之執行，顯難收警惕及教化之效；檢察官亦聲請本院就
    被告為強制工作之諭知，應屬允當。是為協助被告再社會化
    ，訓練其謀生能力並培養勤勞工作之人生觀，俾矯正其偏差
    之人格及惡行，而有令入勞動場所強制工作之必要，爰併依
    竊盜犯贓物犯保安處分條例第3 條第1 項之規定，就被告所
    犯附表編號2 所示情節較重且量處有期徒刑1 年以上之罪部
    分，諭知被告於刑之執行前，令入勞動場所強制工作3 年，
    以資矯治，並就刑法關於竊盜罪章之刑罰規範目的、輕重罪
    間體系之平衡、本件整體犯罪非難評價、各次行為彼此間之
    偶發性、與被告前科之關聯性、各行為所侵害財產法益之同
    一性、數罪對法益侵害之加重效應、罪數所反映被告之人格
    特性與犯罪傾向、社會對本罪行為處罰之期待，以及實現刑
    罰公平性等情，就附表所宣告之各罪合併定其應執行刑，以
    資懲儆。
據上論斷，應依刑事訴訟法第273 條之1 第1 項、第284 條之1
、第299 條第1 項前段、第300 條，修正前刑法第321 條第1 項
第1 款、第2 款，刑法第2 條第1 項前段、第320 條第1 項、第
62條前段、第51條第5 款，竊盜犯贓物犯保安處分條例第3 條第
1 項、第4 條、第5 條第1 項前段，刑法施行法第1 條之1 ，判
決如主文。
本案經檢察官李怡增到庭執行職務。
中    華    民    國   100    年    4     月    7     日
                  刑事第十庭  法  官    呂明燕
以上正本證明與原本無異。
如不服本判決應於收受本判決後10日內向本院提出上訴書狀，並
應敘述具體理由，如未敘述上訴理由者，應於上訴期間屆滿後20
日內補提理由書狀於本院（均須按他造當事人之人數附繕本）「
切勿逕送上級法院」。
中    華    民    國   100    年    4     月    7     日
                              書記官    張琇晴
附錄本判決論罪科刑之法條：
修正前中華民國刑法第321條（加重竊盜罪）
犯竊盜罪而有左列情形之一者，處6 月以上、5 年以下有期徒刑
：
  一、於夜間侵入住宅或有人居住之建築物、船艦或隱匿其內而
      犯之者。
  二、毀越門扇、牆垣或其他安全設備而犯之者。
  三、攜帶兇器而犯之者。
  四、結夥三人以上而犯之者。
  五、乘火災、水災或其他災害之際而犯之者。
  六、在車站或埠頭而犯之者。
前項之未遂犯罰之。
 附表：
┌─┬───┬───┬──┬───────────────┬────────┬─────┐
│編│ 犯罪 │ 犯罪 │被害│          犯罪手法            │    竊得物品    │宣告之罪刑│
│號│ 時間 │ 地點 │ 人 │                              │                │          │
├─┼───┼───┼──┼───────────────┼────────┼─────┤
│ 1│98年9 │高雄市│蔡  │黃瀚弘見該處後門旁之窗戶未關，│撲滿1 只（內有現│犯踰越安全│
│  │月上旬│鹽埕區│黃  │自該窗戶伸手入內開啟後門門鎖，│金新臺幣【下同】│設備、夜間│
│  │某日凌│大勇路│惠  │再開門侵入住處，徒手竊取蔡黃惠│2500 元）       │侵入住宅竊│
│  │晨3 時│111巷1│    │所有、置於1 樓客廳內之撲滿1 只│                │盜罪，處有│
│  │許    │號    │    │，得手後旋即離去。            │                │期徒刑柒月│
│  │      │      │    │                              │                │。        │
├─┼───┼───┼──┼───────────────┼────────┼─────┤
│ 2│98年9 │高雄市│廖春│黃瀚弘以隨手撿拾之磚塊破壞後門│公事包1 只（價值│犯毀越安全│
│  │月1日 │新興區│琴、│落地窗之方式，侵入該處1 樓店面│2000元）、女用手│設備、夜間│
│  │凌晨1 │中山一│洪祿│（被害人居住於該地點3 樓），徒│錶2支、CANON 牌 │侵入住宅竊│
│  │時許  │路223 │桂  │手竊取放置於櫃檯處、廖春琴所有│數位相機1 台、華│盜罪，處有│
│  │      │號「一│    │之公事包1 只、女用手錶2 支、  │碩牌筆記型電腦1 │期徒刑壹年│
│  │      │流男士│    │CANON 牌數位相機1 台及洪祿桂所│台（價值4萬元） │。並於刑之│
│  │      │西服店│    │有之華碩牌筆記型電腦1 台，得手│                │執行前，令│
│  │      │」    │    │後旋即離去。                  │                │入勞動場所│
│  │      │      │    │                              │                │強制工作│
│  │      │      │    │                              │                │年。      │
├─┼───┼───┼──┼───────────────┼────────┼─────┤
│ 3│98年10│高雄市│黃  │黃瀚弘見該處麵攤大門未上鎖，開│現金400 元      │犯夜間侵入│
│  │月15日│鹽埕區│敏  │啟大門侵入屋內（被害人居住於該│                │住宅竊盜罪│
│  │凌晨1 │大智路│龍  │處樓上，無故侵入他人建築物部分│                │，處有期徒│
│  │時至2 │151號 │    │，未據告訴），徒手竊取黃敏龍所│                │刑陸月。  │
│  │時許間│麵攤  │    │有、置於櫃檯內之現金400 元，得│                │          │
│  │      │      │    │手後旋即離去。                │                │          │
├─┼───┼───┼──┼───────────────┼────────┼─────┤
│ 4│98年10│高雄市│蔡  │黃瀚弘徒手將該處1 樓廚房窗外裝│現金1 萬元、行動│犯毀越安全│
│  │月15日│新興區│易  │設之空心鋁管扳開破壞，自窗外攀│電話1 支（價值1 │設備、夜間│
│  │凌晨  │河南一│達  │爬侵入屋內，再進入2 樓房間，竊│萬元）          │侵入住宅竊│
│  │4時許 │路108 │    │取蔡易達所有之現金1 萬元、行動│                │盜罪，處有│
│  │      │號    │    │電話1 支，得手後旋即離去。    │                │期徒刑玖月│
│  │      │      │    │                              │                │。        │
├─┼───┼───┼──┼───────────────┼────────┼─────┤
│ 5│98年10│高雄市│黃宏│黃瀚弘徒手將該處1 樓窗外裝設之│黃宏琳之GUCCI 牌│犯毀越安全│
│  │月28日│新興區│琳、│空心鋁管扳開破壞，自窗外攀爬侵│皮夾1 只（內有現│設備、夜間│
│  │凌晨  │南華橫│張秋│入屋內，再進入2 樓客廳，竊取黃│金5000元、身分證│侵入住宅竊│
│  │5時許 │二路  │敏  │宏琳、張秋敏所有之GUCCI 牌皮夾│、健保卡、自用小│盜罪，處有│
│  │      │121之1│    │各1 只，得手後旋即離去。      │客車駕駛執照各1 │期徒刑拾月│
│  │      │號    │    │                              │張、信用卡2 張、│。        │
│  │      │      │    │                              │手錶1 支）、張秋│          │
│  │      │      │    │                              │敏之GUCCI牌皮夾1│          │
│  │      │      │    │                              │只（內有現金8000│          │
│  │      │      │    │                              │元、身分證、重型│          │
│  │      │      │    │                              │機車駕駛執照、信│          │
│  │      │      │    │                              │用卡、大統百貨公│          │
│  │      │      │    │                              │司500 元禮券各1 │          │
│  │      │      │    │                              │張）（以上除現金│          │
│  │      │      │    │                              │部分、手錶1 支外│          │
│  │      │      │    │                              │，均已發還黃宏琳│          │
│  │      │      │    │                              │及張秋敏）      │          │
├─┼───┼───┼──┼───────────────┼────────┼─────┤
│ 6│98年11│高雄市│蔡  │黃瀚弘見該處大門有縫隙，自該縫│現金13000 元、行│犯竊盜罪，│
│  │月2日 │新興區│家  │隙伸手入內開啟大門門鎖，開門侵│動電話1 支（價值│處有期徒刑│
│  │上午8 │文橫二│成  │入店內（無故侵入他人住宅部分，│15000元）（行動 │伍月。    │
│  │時30分│路143 │    │未據告訴），再進入2 樓宿舍房間│電話1 支已發還蔡│          │
│  │許    │巷1號2│    │，徒手竊取蔡家成所有之現金1 萬│家成）          │          │
│  │      │樓「  │    │3000元、SAMSUNG 牌行動電話（序│                │          │
│  │      │DOLADO│    │號：000000000000000 ）1 支，得│                │          │
│  │      │義大利│    │手後旋即離去。                │                │          │
│  │      │麵店」│    │                              │                │          │
├─┼───┼───┼──┼───────────────┼────────┼─────┤
│ 7│98年11│高雄市│許月│黃瀚弘見該處屋後，堆疊塑膠椅子│現金28000元     │犯毀越安全│
│  │月5日 │新興區│卿、│，沿塑膠椅子攀爬至2 樓，徒手將│                │設備竊盜罪│
│  │上午8 │六合二│楊朝│2 樓窗外裝設之空心鋁管扳開破壞│                │，處有期徒│
│  │時許  │路48號│盛  │，自窗外攀爬侵入屋內，竊取許月│                │刑捌月。  │
│  │      │之2   │    │卿置於2 樓房間之現金2 萬元、楊│                │          │
│  │      │      │    │朝盛置於1 樓店面櫃檯內之現金  │                │          │
│  │      │      │    │8000 元 ，得手後旋即離去。    │                │          │
├─┼───┼───┼──┼───────────────┼────────┼─────┤
│ 8│98年11│高雄市│趙  │黃瀚弘見該處1 樓窗戶未上鎖，徒│皮包1 只（內有現│犯踰越安全│
│  │月28日│前鎮區│汝  │手打開窗戶，伸手進入窗戶內，竊│金1500元、支票1 │設備竊盜罪│
│  │凌晨3 │鎮中路│晨  │取趙汝晨所有置於窗戶旁之皮包1 │張）            │，處有期徒│
│  │時至4 │107號 │    │只，得手後旋即離去。          │                │刑柒月。  │
│  │時許間│      │    │                              │                │          │
├─┼───┼───┼──┼───────────────┼────────┼─────┤
│ 9│98年10│高雄市│林政│黃瀚弘見該處大門有縫隙，自該縫│金項鍊2 條、金手│犯竊盜罪，│
│  │月30日│新興區│賢、│隙伸手入內開啟大門門鎖，開門侵│鍊1 條、金墜飾1 │處有期徒刑│
│  │上午7 │八德二│林瑞│入屋內（無故侵入他人住宅部分，│只、金戒指3 只、│陸月。    │
│  │時至8 │路21巷│堂、│未據告訴），再進入2 樓房間，徒│金耳環2 只、現金│          │
│  │時許間│11號  │黃淑│手竊取林政賢所有之金項鍊1 條、│1100元（以上除現│          │
│  │      │      │貞  │現金1 萬元、林瑞堂所有之金戒指│金外，均已發還黃│          │
│  │      │      │    │1 只、黃淑貞所有之金項鍊、金手│淑貞、林政賢、林│          │
│  │      │      │    │鍊各1 條、金墜飾1 只、金戒指、│瑞堂）          │          │
│  │      │      │    │金耳環各2 只、現金100 元，得手│                │          │
│  │      │      │    │後旋即離去。                  │                │          │
└─┴───┴───┴──┴───────────────┴────────┴─────┘